最高法院刑事判決　　　　　　　　　　　　　　　八十七年度台上字第三五七一號
　　上　訴　人　乙 ○ ○　男.
　　　　　　　　丙○○○　女
　　　　　　　　丁 ○ ○　男.
　　　　　　　　甲 ○ ○　男.
　　共　　　同
　　選任辯護人　余 健 生律師
右上訴人等因違反選舉罷免法等罪案件，不服台灣高等法院中華民國八十七年三月九
日第二審更審判決（八十六年度上更(一)字第七四九號，起訴案號：台灣板橋地方法院
檢察署八十四年度偵字第二一○六一號、八十五年度偵字第九三六號），提起上訴，
本院判決如左：
    主  文
原判決撤銷，發回台灣高等法院。
    理  由
本件原判決撤銷第一審諭知上訴人乙○○、丙○○○、丁○○、甲○○無罪之判決，
改判論處上訴人乙○○、丙○○○、丁○○共同對於有投票權之人交付不正利益，而
約其投票權為一定之行使罪刑；上訴人甲○○有投票權之人，收受不正當利益，而許
以其投票權為一定之行使罪刑，固均非無見。
惟查(一)原判決僅認定上訴人乙○○、丙○○○、丁○○為使有投票權之里鄰長，將選
票投予林志嘉，竟基於共同賄選之犯意聯絡，於民國八十四年十一月二十一日，假藉
舉行鄰里長聯誼會名義，在臺北縣三重市光興活動中心舉辦筵席四十三桌，由丁○○
出資新台幣十八萬三千零八十元，乙○○、丙○○○夫妻則負責覓人包辦酒席及邀請
具有投票權之臺北縣三重市南區各里鄰長甲○○等人晤聚飲宴，復安排林志嘉到場發
表政見及懇請參加者支持，而交付不正當利益，約其投票權為一定之行使等情。對林
志嘉是否知情﹖有無與乙○○、丙○○○、丁○○共犯﹖均無認定及說明，於法自屬
有違。(二)依原判決上開事實之認定，上訴人乙○○、丙○○○、丁○○係對有投票權
之台北縣三重市南區各里鄰長甲○○等人交付不正利益，而約其投票權為一定之行使
，則彼等是否一行為觸犯數個投票行賄罪名﹖有無刑法第五十五條想像競合犯規定之
適用﹖原判決未見說明，尚嫌理由不備。(三)原判決事實欄認定上訴人乙○○、丙○○
○、丁○○共同於八十三年十一月二十一日，假藉舉行鄰里長聯誼會名義，由丁○○
出資，邀宴三重市南區各里鄰長甲○○等人，交付不正利益，約其投票權為一定之行
使，上訴人甲○○明知上情，仍應邀參加，收受飲宴之不正當利益。然理由內引用上
訴人甲○○於八十四年十一月二十五日，與乙○○之電話對談及：林志嘉吃飯那個
要列一列；乙○○答稱：其均解決好了各等語（見原判決第三頁背面），似表示甲
○○當時不知飲宴費用由他人出資支付，而以為要自行分攤。原判決認定之事實與採
用之證據，顯不相適合，難謂無理由矛盾之違法。(四)刑法之共同正犯，雖應就全部犯
罪結果負其責任，但科刑時，仍應審酌刑法第五十七條各款情狀，分別情節，為量刑
輕重之標準，非必科以同一之刑。原判決論上訴人乙○○、丁○○共犯選舉罷免法第
九十條之一第一項之投票行賄罪。並以乙○○於偵查中自白，依同法第九十條之一第
五項規定減輕其刑。乃竟未分別其二人犯罪情狀，為量刑輕重之標準，而量處同一之
刑，尤有未當。以上或為上訴意旨所指摘，或為本院得依職權調查之事項，應認仍有
發回更審之原因。
據上論結，應依刑事訴訟法第三百九十七條、第四百零一條，判決如主文。
中      華      民      國    八十七    年      十      月    二十二    日
                              最高法院刑事第九庭
                                  審判長法官  謝  家  鶴
                                        法官  羅  一  宇
                                        法官  花  滿  堂
                                        法官  陳  世  淙
                                        法官  洪  佳  濱
      右正本證明與原本無異
                                              書  記  官
中      華      民      國    八十七    年      十      月    二十七    日
                                                                      Ｋ
